臺灣臺北地方法院刑事判決　　　　　　　　　　　　　九十一年度易字第二四○號
　　公　訴　人　臺灣臺北地方法院檢察署檢察官
　　被　　　告　丁○○
右列被告因違反台灣地區大陸地區人民關係條例案件，經檢察官聲請簡易判決處刑（
聲請簡易判決處刑書案號：八十九年度偵字第二三六八三號），由本院改以通常程序
審理，判決如左：
    主  文
丁○○違反不得僱用大陸地區人民在臺灣地區從事未經許可之工作之規定，科罰金新
臺幣壹萬捌仟元，如易服勞役，以銀元佰元即新臺幣玖佰元折算壹日。
    事  實
一、丁○○明知非經主管機關許可，不得僱用大陸地區人民從事未經許可之工作，竟
    自民國八十九年十月九日起，以每日新臺幣二千三百元之代價，僱用以探親名義
    來臺之大陸地區人民陳慶雲，在台北市○○路、武昌街口旁人行道工地為其承包
    之工程為鋪設人行道石板路面收尾之工作（未提供住宿）。嗣於同年十月二十
    六日上午十一時許，為警於上開台北市○○路、武昌街口當場查獲。
二、案經台北市政府警察局報請臺灣台北地方法院檢察署檢察官偵查聲請簡易判決處
    刑，由本院改以通常程序審理。
    理  由
一、訊據被告丁○○就於前開時地，知大陸地區人民陳慶雲為大陸地區人民，而自行
    雇用從事鋪設道路石板面工作等情均矢口否認，辯稱：大陸人民陳慶雲是另一港
    澳人民許河山應誠特實業有限公司（下簡稱誠特公司）之要求，自行找來專做誠
    特公司之點工，伊查獲當時業僅負責點工、非承包全部工程，而伊並不認識該大
    陸人士、未曾看過此人，亦不曾代領工資、不知其為大陸人云云。經查：
  (一)被告丁○○除於本院調查時坦承：陳慶雲雖為別人叫來，但為伊同意雇用、向伊
    領取薪水、為伊所雇用等語明確（見本院九十一年四月九日筆錄），核與證人即
    大陸地區人民陳慶雲於警訊時陳稱於該地工作等情節大致相合（見偵查卷第二四
    頁背面），並有中華民國台灣地區旅行證、國人入出境端末查詢報表、領款資料
    表、匯款單、支票等（見偵查卷第六五頁以下）附卷可佐，堪信為真。
  (二)被告丁○○雖其後於本院翻異前詞，辯稱：工人係許河山找來的，是做誠特公司
    之「點工」工程云云，並舉證人陳慶良以為佐稱：陳慶雲係跟著許河山去做誠特
    公司的工作等語，惟：
    (1)被告丁○○亦於警訊、偵查中迭次坦承：上開查獲大陸人民陳慶雲及港澳人民
      許河山、吳文燦、陳榮欽等人之工地，係由伊具名向誠特公司承包，向誠特公
      司領得薪資後，再轉發其他港澳人民許河山請來之工人，大陸人民陳慶雲即為
      許河山找來伊工地內負責鋪設石材收尾之點工等語明確（見偵查卷第十頁背面
      、第十一頁、第十二頁背面、第一○三頁、第一一三頁背面），且於本院審理
      時更自承：工人的確是伊叫許河山去叫的等語（見本院九十一年七月二十三日
      筆錄），是以被告丁○○自承與港澳人民許河山之合作方式，雖大陸人民陳慶
      雲為港澳人民許河山找來，然係被告丁○○授權、為趕工承做自己承包之工地
      範圍等情實至明確；
    (2)至被告丁○○辯稱：大陸人民陳慶雲雖係以「點工」計資，故為誠特公司之員
      工，並非伊之員工云云，然：
      證人己○○另結證稱：「點工」係因小包承包之工程中有部分需時、需工過
        鉅，若單純以原承包面積計算工資不敷成本，故另以「點工」之方式來加計
        工資以為補貼，故「點工」仍在原承包範圍內，至於「點工」為小包自己承
        做或小包另找幫手，公司均不加干涉，公司針對小包發工資，其餘均由小包
        自己管理、指揮，若小包不予理會最後應為收尾的「點工」，公司會另外找
        小包，並不另外找「點工」等語明確（見本院九十一年七月二十三日筆錄）
        ；
      又同案被告乙○○除於警訊中坦稱自己雇用其他之港澳人民外，更供證：丁
        ○○雇用大陸人民陳慶雲、港澳人民許河山、吳文燦、陳榮欽等人來為丁○
        ○承包之工地工作等語（見偵查卷第八頁背面、第九頁背面）；
      且被告丁○○於警訊中亦坦承：「‧‧‧‧實際上因為我向誠特公司承包小
        部分工程後，因缺乏工人，我就叫我表哥許河山去找來工人一起在我承包的
        工地內施工，但我不知許河山會找來非法之大陸人民陳慶雲等人來工作」（
        見偵查卷第十二頁背面）；
      故大陸人民陳慶雲雖係承做「點工」，因該大陸人民陳慶雲承做之工地屬被
        告丁○○之承包範圍，該大陸人民陳慶雲承做該範圍內之「點工」亦屬被告
        丁○○雇用之範圍。
    (3)復以檢察官偵查筆錄、本院調查中所載並無錯誤，而被告於該次偵查庭、本院
      調查庭中並未經任何人之脅迫、詐術，於意識清楚且任意、無爭執錯誤之狀況
      下，確已陳稱：雇用大陸人民陳慶雲乙節明確，堪以認定。又按當事人於案發
      時之初次陳供較少權衡其利害得失或受他人干預，依經驗法則，較諸事後翻異
      其初供為可信，此即所謂案重初供，故除有可證明其後更易之詞與事實相符，
      或其初供係屬虛偽者外，自不得任意捨棄初供不採（參見最高法院八十年度台
      上字第五一○九號判決），故雖被告丁○○於其後之供述中又翻異前詞辯稱並
      無雇用大陸人士云云，然其後所為矛盾之言並無任何證據可實其說，已如前述
      ，既被告丁○○此於檢察官偵查中之初次供述，既與前開事證相合，揆諸前揭
      說明，自以被告初次供證為可採。
    (4)則大陸人民陳慶雲係被告丁○○之合夥人應被告丁○○之要求而決定聘僱、且
      由被告丁○○支付薪資、承做被告丁○○承包之工地，則以聘僱之主要事項：
      決定聘僱、指揮工作、給付薪資等情均由被告丁○○負責等情相參，該大陸人
      民陳慶雲係被告丁○○雇用乙節至為明確，被告丁○○辯稱：工人係合夥人許
      河山找來，與伊無關云云，顯係臨訟狡辯之詞，委無足取。
  (三)綜上所述，本件事證明確，被告犯行洵堪認定，應予依法論科。
二、核被告丁○○之行為乃違反台灣地區與大陸地區人民關係條例第十五條第四款之
    規定，係犯同條例第八十三條第一項之罪。本院爰審酌被告犯罪之動機、目的、
    犯罪時所受之刺激、犯罪之手段、犯人之生活狀況、品行、智識程度、犯人與被
    害人平日之關係、犯罪所生之危險或損害、犯罪後之態度等一切情狀，判處如主
    文所示之刑，並諭知易服勞役之折算標準，以示懲儆。
三、另同案被告乙○○、丙○○及被告丁○○三人被訴違反就業服務法第五十三條第
    一款、第五十八條第一項前段、後段之部分，業經檢察官具狀於九十一年四月一
    日撤回起訴，此有臺灣台北地方法院檢察署九十一年四月十日甲○茂號九一撤聲
    三二字第一六一五七號函在卷可參，併此敘明。
據上論斷，依刑事訴訟法四百五十二條，臺灣地區與大陸地區人民關係條例第八十三
條第一項，刑法第十一條前段、第四十二條第二項，罰金罰鍰提高標準條例第二條，
現行法規所定貨幣單位折算新臺幣條例第二條，判決如主文所示之刑。
本案經檢察官戊○○到庭執行職務
中      華      民      國    九十一    年      八      月      六      日
                                      臺灣臺北地方法院刑事第三庭
                                          法  官  郭惠玲
右正本證明與原本無異。
如不服本判決，應於判決送達後十日內，向本院提出上訴狀。
                                          書記官  陳  懿
中    華    民    國      九十一        年     八       月      六      日
附錄本案論罪科刑法條全文：
臺灣地區與大陸地區人民關係條例第十五條
左列行為不得為之：
一  使大陸地區人民非法進入臺灣地區。
二  招攬臺灣地區人民未經許可使之進入大陸地區。
三  使大陸地區人民在臺灣地區從事未經許可或與許可目的不符之活動。
四  僱用或留用大陸地區人民在臺灣地區從事未經許可或與許可範圍不符之工作。
五  居間介紹他人為前款之行為。
臺灣地區與大陸地區人民關係條例第八十三條
違反第十五條第四款或第五款規定者，處二年以下有期徒刑、拘役或科或併科新台幣
三十萬元以下罰金。
意圖營利而違反第十五條第五款規定者，處三年以下有期徒刑、拘役或科或併科新台
幣六十萬元以下罰金。
以犯前項之罪為常業者，處五年以下有期徒刑，得併科新臺幣六十萬元以下罰金。
法人之代表人、法人或自然人之代理人、受僱人或其他從業人員，因執行業務犯前三
項之罪者，除處罰行為人外，對該法人或自然人並科以前三項所定之罰金。但法人之
代表人或自然人對於違反之發生，已盡力為防止行為者，不在此限。
